【裁判字號】    90,上易,823
【裁判日期】    900531
【裁判案由】    電子遊戲場業管理條例
【裁判全文】
臺灣高等法院高雄分院刑事判決                      九十年度上易字第八二三號
    上  訴  人  臺灣高雄地方法院檢察署檢察官
    被      告  甲○○
右上訴人因被告違反電子遊戲場業管理條例案件，不服臺灣高雄地方法院八十九年度
易字第四七二一號中華民國九十年二月二十七日第一審判決（聲請簡易判決處刑案號
：臺灣高雄地方法院檢察署八十九年度偵字第一七一一五號，經台灣高雄地方法院高
雄簡易庭認不宜以簡易判決處刑，移由該院刑事庭依通常程序審理），提起上訴，本
院判決如左：
      主  文
原判決撤銷。
甲○○違反未依電子遊戲場業管理條例規定辦理營利事業登記者，不得經營電子遊戲
場業之規定，處拘役參拾日，如易科罰金，以參佰元折算壹日。
      事  實
一、甲○○未依電子遊戲場業管理條例規定辦理營利事業登記，即自民國八十九年四
    月二十五日起，擅自在高雄市小港區○○○路四十號「台南名產小吃部」擺設電
    子遊戲機「金象王」一台，供不特定人消費打玩，經營電子遊戲場業。嗣於同年
    七月十二日，在上址經警查獲。
二、案經高雄市政府移送台灣高雄地方法院檢察署檢察官偵查起訴。
      理  由
一、按被告經合法傳喚，無正當之理由不到庭者，得不待其陳述，逕行判決，刑事訴
    訟法第三百七十一條定有明文。茲本件被告業經合法傳喚乙節，有送達證書一份
    在卷可稽，被告無正當之理由不到庭者，本院自得不待其陳述，逕行判決，核先
    明。
二、右揭事實業據被告於警訊、偵查及原審審理時坦承不諱，核與證人陳秋助於警訊
    證述情節相符，並有照片三幀在卷可稽（見偵查卷第十頁），故被告有於右揭時
    、地擺設電子遊戲機一台供不特定人消費打玩之事實，堪予認定。
三、按（一）電子遊戲場業管理條例第十五條雖僅規定：「未依本條例規定辦理營利
    事業登記者，不得經營電子遊戲場業」，但對照同條例第十六條「非電子遊戲場
    業之其他營利事業，不得就其營業場所，供『他人』設置電子遊戲機營業」之規
    定，顯見具有等質甚或較高違法性之「非電子遊戲場業之其他營利事業，未經許
    可『自行』設置電子遊戲機營業」，亦應不在容許之列，而同受該條例第十五條
    規範。是以不論非電子遊戲場業之其他營利事業之規模大小，或是否以擺設電子
    遊戲機供不特人打玩為其主要營業項目，均非所問，此觀該條例第十五條規定之
    立法意旨係「為健全電子遊戲場之營業秩序」自明；（二）本條例所稱電子遊戲
    場業，指設置電子遊戲機供不特定人益智娛樂之營利事業，電子遊戲場管理條例
    第三條定有明文。依該條文規定，並未限制需擺設多少電子遊戲機具，始為該條
    例所謂「電子遊戲場業」，因此不論該商店之規模如何？均應視為電子遊戲場業
    ，至該條例第八條有關營業場所位置，建築物之構造，設備及場所之消防設備，
    第九條第二項建築基地境界線之直線測量，及第十三條應投保公共意外責任險等
    規定，均係經營電子遊戲場業應遵守之準則，及主管機關是否核發營利登記之要
    件，不能執此等規定，即認該條例所規定之「電子遊戲場業」係指「專營或主要
    營業為設置電子遊戲機供不特定人益智娛樂之營利事業，並具相當規模」而言；
    （三）該條例除於第十條第一項前段明定：「經營電子遊戲場業，應依公司法或
    商業登記法辦理公司或商業登記」外，更於同條例第十五條明定：「未依本條例
    規定辦理營利事業登記者，不得經營電子遊戲場業。」，因此即使符合公司法或
    商業登記法之規定經合法成立之公司或商業，凡未符合該條例之規定，並辦理營
    利事業登記者，均不得經營電子遊戲場業，至於商業登記法第四條所謂一般小規
    模商業或非屬營利事業登記管理規則及所得稅法所規範之營利事業，乃針對商業
    登記行政管理而設之規定，與電子遊戲場業管理條例之立法規範目的及對象均有
    不同，從而不須商業登記之小規模攤販，縱可經營其他非違法之商業，但仍不得
    經營電子遊戲場業，此觀同條例第十六條所定「非電子遊戲場業之其他營利事業
    ，不得就其營業場所，供他人設置電子遊戲機營業」之規定，更屬明確，因之凡
    有違反該條例第十五條之規定者，即應適用同條例第二十二條之規定處罰。不因
    是否為上開小規模商業，或是否屬營利事業登記管理規則及所得稅法所規範之營
    利事業，而有不同。以上所述，本件被告縱使僅擺設遊戲機一台，依電子遊戲場
    業管理條例第十五條規定仍應依該條例規定辦理營利事業登記。
四、核被告所為，係違反電子遊戲場管理條例第十五條之規定，應依同條例第二十二
    條處罰，原審未予詳求，遽認被告僅擺設一台遊戲機，尚非屬經營電子遊戲場業
    ，而諭知被告無罪，尚有未洽，檢察官上訴意旨執此指摘原判決不當，為有理由
    ，應由本院將原判決撤銷改判。審酌被告擺設電子遊戲機僅一台，該遊戲機係供
    人玩樂，犯罪情節尚屬輕微等一切情狀，從寬量處如主文第二項所示之刑，並諭
    知易科罰金之折算標準。
據上論結，應依刑事訴訟法第三百七十一條、第三百六十九條第一項前段、第三百六
十四條、第二百九十九條第一項前段，電子遊戲場業管理條例第二十二條、刑法第十
一條前段、修正後刑法第四十一條第一項，罰金罰鍰提高標準條例第二條，判決如主
文。
本案經檢察官郭振昌到庭執行職務。
中      華     民      國      九十    年      五      月     三十一    日
                              臺灣高等法院高雄分院刑事第二庭
                                  審判長法官  曾永宗
                                        法官  周賢銳
                                        法官  鄭月霞
右正本證明與原本無異。
不得上訴。
                                      書記官  唐奇燕
中      華     民      國      九十    年      六      月       四      日
本判決論罪科刑法條：
電子遊戲場業管理條例第十五條
未依本條例規定辦理營利事業登記者，不得經營電子遊戲場業。
電子遊戲場業管理條例第二十二條
違反第十五條規定者，處行為人一年以下有期徒刑、拘役或科或併科新臺幣五十萬元
以上二百五十萬元以下罰金。
                                                                    Ａ


司法院資訊處製作；財團法人民間司法改革基金會備份。
